臺灣高等法院交通事件裁定　　　　　　100年度交抗字第197號
抗　告　人
即受處分人　林勝雄
上列抗告人即受處分人因違反道路交通管理處罰條例案件，不服
臺灣臺北地方法院，中華民國99年12月30日所為裁定（99年度交
聲字第1950號），提起抗告，本院裁定如下：
    主  文
抗告駁回。
    理  由
一、原裁定意旨以：按行車前應注意，汽車駕駛人及前座乘客均
    應繫妥安全帶。又汽車行駛於道路上，其駕駛人或前座乘客
    未繫安全帶者，處駕駛人新臺幣（下同）1,500 元罰鍰；其
    實施及宣導辦法，由交通部定之，道路交通安全規則第89條
    第1 項第5 款、道路交通管理處罰條例第31條第1 項分別定
    有明文。次按「汽車行駛於道路上，其汽車駕駛人及前座乘
    客，應依下列規定使用安全帶：一、安全帶及相關配件必須
    齊全，並無毀損、鬆脫或變更之情事。二、每條安全帶僅供
    一人使用。三、安全帶之帶扣應確實緊扣，安全帶無扭曲或
    反轉，鬆緊度保持適宜；腰部安全帶置於腰部以下，肩部安
    全帶固定位置應依個人調整，避免安全帶纏繞經過頸部，且
    應置手臂上端以上」，汽車駕駛人及前座乘客繫安全帶實施
    及宣導辦法第3 條第1 項亦定有明文。本件受處分人林勝雄
    於民國99年8 月24日下午3 時17分許，駕駛車牌號碼5778－
    DR號自小客貨車，行經臺北縣樹林市（現改制為新北市樹林
    區○○○路與保安街口（往迴龍方向）時，因有「未依規定
    方式繫用安全帶」之違規行為，經臺北縣政府警察局交通大
    隊（下稱原舉發機關）警員姜啟光當場拍照存證，並依道路
    交通管理處罰條例第31條第1 項之規定，逕行掣單舉發。嗣
    受處分人於舉發通知單上所載之應到案日期（即99年9 月30
    日）前之99年9 月24日，向原處分機關提出申訴，經原處分
    機關函請原舉發機關調查結果，仍認受處分人確有前開違規
    事實，原處分機關乃於99年12月17日，依道路交通管理處罰
    條例第31條第1 項前段（裁決書漏載前段）、違反道路交通
    管理事件統一裁罰基準及處理細則第43條、第44條、第67條
    之規定，裁處受處分人罰鍰新臺幣1,500 元。受處分人聲明
    異議意旨略以：伊於上揭時、地駕駛前開車輛時，因心胸不
    適，而用左手將安全帶往左下方拉至腋下附近，並非未繫安
    全帶，為此聲明異議，請求撤銷原處分云云。經查，（一）
    受處分人於前揭時間，駕駛車號5778－DR號自小客貨車，行
    經臺北縣樹林市○○路與保安街口（往迴龍方向）時，其前
    座駕駛所繫之安全帶並未橫越胸前，而僅自左手上臂外緣沿
    身體左側垂下乙節，有採證照片2 張附卷可稽（見原審卷第
    7 頁），且受處分人於異議狀內亦自承：伊駕車時因心胸有
    些不適之感，因而速度放慢，而用左手將安全帶往左下方拉
    開，使其呼吸順暢等情不諱，顯見受處分人於上揭時、地駕
    駛前開車輛時，確實未依規定將安全帶自肩部越過胸前扣緊
    。（二）而依國內調查顯示，在交通事故中，未繫安全帶者
    之傷亡比率遠遠高於繫妥安全帶者，此為眾所周知之交通安
    全常識，尤可見正確繫緊安全帶之重要性，又汽車駕駛人及
    前座乘客須繫安全帶之規定，其旨係在防止因碰撞時，汽車
    前座乘員之身體突往前方猛衝致撞及方向盤、擋風玻璃而招
    受重大傷害之危險，然僅有「三點式」即有肩帶之安全帶且
    確依設計原理所定可使之發揮作用之方式加以繫帶者，方足
    以達到防範此項危險之目的而符法意，準此以解，非繫帶「
    三點式」安全帶或未依設計原理所定之方式繫帶者，因均無
    從防止該規定所欲避免危險之發生，顯與立法本旨未合，依
    規範目的而言，於此情形自屬與未繫安全帶無異。（三）再
    者，現今市面上所見之汽車，其前座乘員之安全帶均為「慣
    性安全帶」，特點係肩帶於平時得任意伸縮、拉動，可避免
    束縛人體造成行動上之不便或產生壓迫感使人不適。受處分
    人所駕駛之自小客貨車為國瑞牌「SURF」車型，其前座之安
    全帶亦同於此，因之，繫帶之，並不致壓迫人體或使人感到
    不適，是受處分人辯稱其因突感身體不適且肩帶壓住心臟，
    衹得將肩帶移至腋下云云，洵非的論，殊難執為其可不依規
    定繫帶安全帶之正當理由。復且，「慣性安全帶」須藉助繫
    帶者之身體於瞬間猛然前衝力道之牽引，「肩帶」方能發揮
    束緊人體之作用，惟於汽車碰撞之霎間，欲產生猛然前衝之
    力道，自須拉動肩帶之該身體部位係呈大角度前傾，再者，
    身體部位愈高，前傾角度當然愈大，職是，「肩帶」之所以
    稱之為「肩帶」，依其設計原理，當必繫帶於肩上此一身體
    高部位，方足以產生可使安全帶發揮束緊作用所需之牽引力
    道，準此，受處分人既將「肩帶」移至腋下，繫帶部位甚低
    ，於汽車碰撞時，顯不足以產生可使安全帶發揮作用之慣性
    力道，揆諸前開說明，其此種未依設計原理所定之方式繫帶
    之情形，即與未繫安全帶無異，倘若發生交通事故或意外之
    時，豈不係將自己之生命及身體安全置於無法預知之危險之
    中？是受處分人自不得僅因個人因素，即恣意不依規定繫帶
    安全帶，其上開所辯，並非可採。綜上所述，受處分人確有
    於上揭時、地駕駛前開車輛未依規定繫帶安全帶之違規行為
    ，原處分機關依道路交通管理處罰條例第31條第1 項前段（
    裁決書漏載前段）、違反道路交通管理事件統一裁罰基準及
    處理細則第43條、第44條、第67條之規定，裁處受處分人罰
    鍰1,500 元，尚無違誤。受處分人指摘原處分不當，為無理
    由，應予駁回，經核並無違誤。
二、抗告意旨略以：依照片左上角可看出抗告人確實有佩帶安全
    帶，僅即時拉開一下，且由該照片上可看出，是從上往下照
    的，應係道路上錄影器所拍攝，而非由姜警員親自拍照存證
    ，請法官要合情合理的判定，不要只是以文字隨便判定，規
    定是規定，但動一下應該是可以的，爰依法提起抗告等語。
三、惟查：受處分人林勝雄於99年8 月24日下午3 時17分許，駕
    駛前開車輛，行經臺北縣樹林市（現改制為新北市樹林區○
    ○○路與保安街口（往迴龍方向）時，未依規定繫安全帶，
    經警據採證照片逕行舉發，受處分人辯稱因突感心胸不適，
    而用左手將安全帶往左下方拉至腋下附近，並非未繫安全帶
    ，應無可採等情，業據原裁定認定無誤，並詳載理由依據。
    再受處分人於聲明異議及提起本件抗告稱：伊駕車時因心胸
    有些不適之感，而用左手將安全帶往左下方拉開，使其呼吸
    順暢，僅即時拉開安全帶一下等語，倘若屬實，受處分人於
    心胸不適當下即理當無法正常繼續駕車，應於找尋適當處所
    停車後，前往醫療院所看診。受處分人竟僅將安全帶下移後
    ，即繼續行駛，復始終未能舉證99年8 月24日違規當日有因
    病就醫之事，僅於聲明異議時提出受處分人於99年10月13日
    至臺北市立聯合醫院忠孝院區就醫之診斷證明書1 紙為證（
    見原審卷第8 頁），其中診斷病名為疑似氣喘，核與常情有
    違，亦不足以上開診斷證明書遽為受處分人有利之認定。受
    處分人猶執前詞，否認有未繫安全帶之違規行為，並指摘原
    裁定不當，為無理由，應予駁回。
據上論斷，應依道路交通事件處理辦法第25條，刑事訴訟法第41
2 條，裁定如主文。
中    華    民    國   100    年    2     月    25    日
                  刑事第十二庭審判長法  官  蔡永昌
                                    法  官  蔡新毅
                                    法  官  王美玲
以上正本證明與原本無異。
不得再抗告。
                                    書記官  蔡儒萍
中    華    民    國   100    年    2     月    25    日